【裁判字號】    95,附民上,127
【裁判日期】    951005
【裁判案由】    請求損害賠償
【裁判全文】
臺灣高等法院臺中分院刑事附帶民事訴訟判決
上  訴  人
即  被  告  乙○○
被 上訴 人
即  原  告  甲○○
上列上訴人對台灣台中地方法院九十五年度附民字第六十三號附
帶民事訴訟九十五年五月二十二日判決提起上訴，本院判決如下
：
      主  文
上訴駁回。
上訴費用由上訴人負擔。
      理  由
一、上訴人訴之聲明：
原判決不利上訴人部分廢棄。
上開廢棄部分被上訴人在第一審之訴及假執行之聲請均駁回。
上訴費用及第一審費用均由被上訴人負擔。
二、上訴理由：
上訴人不曾與訴外人林貞吟發生過性行為，係本於同事情誼，見
林貞吟身體不適，主動開車載林貞吟就醫，上訴人左側大腿之傷
疤係位於大腿中間，平日穿著短褲即可輕易看見，並非位於私密
之處，訴外人林貞吟指稱上訴人於九十二年三月間，曾與上訴人
在台中縣大肚鄉大肚溪堤防，於上訴人車上發生第一次性行為後
，始陸續發生性行為，林貞吟就其是否在車上與上訴人發生性行
為，經法務部調查局測試，呈情緒波動反應，研判有說謊，另林
貞吟於偵查中稱上訴人睪丸左大右小，相差很多，與檢察官當庭
勘驗上訴人身體結果，睪丸係左邊略大於右邊，差異甚大，可知
林貞吟指述不實，上訴人並未與林貞吟發生性行為，被上訴人依
民法第一百八十四條第一項及第一百九十五條第一項規定，請求
上訴人賠償其非財產上之損害，難謂有理由，縱認上訴人有與林
貞吟發生性關係，原審所認被上訴人請求新台幣三十萬元之慰撫
金亦過高，應核減其數額，爰聲請判決如上訴之聲明。
三、被上訴人訴之聲明：
請求判決駁回上訴人之上訴。
四、理由：
上訴人連續與被上訴人之妻林貞吟相姦，故意以違背善良風俗之
方法加損害於被上訴人，依民法第一百八十四條第一項及一百九
十五條第一項規定自應賠償被上訴人精神上之損害。
五、經查（一）上訴人明知林貞吟為有配偶之人，與林貞吟發生
    多次性行為，業經林貞吟於偵查中結證甚詳，並指出上訴人
    身體之二處特徵：(一)大腿中間內側有約十元硬幣大小之疤
    痕，(二)睪丸左大右小。此二點均經檢察官於九十四年六月
    八日偵訊時勘驗無訛，攝有照片四張可稽（附於偵查卷末「
    臺中縣警察局烏日分局公文封」內）。其中大腿中間內側之
    疤痕，於上訴人穿著短褲時雖可看見，然而睪丸左大右小一
    節，若非上訴人確與林貞吟發生性關係，林貞吟如何能夠得
    知？上訴人對此，於九十四年六月八日偵訊時辯稱：係伊在
    「人體研討會」中提到過，於原審法院行準備程序時稱係「
    衛生所派人來檢查小朋友們有無隱睪症時，大家在衛生所談
    論」云云，嗣於原審審理時又改稱；伊曾因睪丸水腫住院，
    林貞吟曾來探視，可能有聽護士或同事轉述云云，前後不一
    ，已難遽信，矧依上訴人上開所述，其並不知林貞吟何以得
    知其睪丸左大右小之隱私，所稱林貞吟所言係傳聞證據，自
    不足採。且此攸關人體隱私，縱上訴人曾於無意中提及，應
    係稍微點到為止，林貞吟如何能夠明確得知上訴人睪丸為「
    左大右小」？林貞吟於偵查時雖曾證稱：上訴人睪丸左大右
    小，相差很多，與檢察官勘驗被告睪丸左邊略大於右邊，稍
    有出入，然上訴人睪丸確係左大右小則相符，尚難以此即認
    林貞吟所述係傳聞。且林貞吟就有在車上與上訴人乙○○發
    生性關係，經測試雖呈情緒波動反應，然就有與乙○○發生
    性關係之問題，經測試並無情緒波動之反應，研判未說謊，
    反之上訴人雖有到場但拒絕受測，有法務部調查局九十四年
    七月二十六日調科參字第○九四○○三四二○三○號測謊報
    告書附於偵查卷第三二頁可參，顯見上訴人心虛之情。又偵
    查卷第五十六頁所附胎兒超音波照片二張，係上訴人於九十
    四年八月二十四日偵訊時自行提出，若上訴人單純基於同事
    情誼才陪同林貞吟前往醫院產檢，何以竟會保留林貞吟受孕
    胚胎著床之超音波照片，而非交由林貞吟自行保管？參以林
    貞吟係有夫之婦，若非確有與上訴人有性關係，斷無自毀名
    節妄加誣攀之理，上訴人又豈會陪同林貞吟前往產檢及墮胎
    並冒林貞吟之配偶即被上訴人甲○○於人工流產手術及麻醉
    同意書上簽署，堪認林貞吟所述屬實，應可採信。此外復有
    被上訴人甲○○提出之戶口名簿影本、漢銘醫院人工流產手
    術及麻醉同意書影本等在刑事卷可稽。上訴人與林貞吟相姦
    之事實亦經本院以九十五年度上訴字第一六一四號判決駁回
    上訴人及檢察官之上訴確定。
六、按「因故意或過失，不法侵害他人之權利者，負損害賠償責
    任，故意以背於善良風俗之方法，加損害於他人者亦同。」
    民法第一百八十四條第一項定有明文。次按「不法侵害他人
    之身體、健康、名譽、自由、信用、隱私、貞操，或不法侵
    害其他人格法益而情節重大者，被害人雖非財產上之損害，
    亦得請求賠償相當之金額。此項規定，於不法侵害他人基於
    父、母、子、女或配偶關係之身分法益而情節重大者，準用
    之。」民法第一百九十五條第一項前段、第三項定有明文。
    通姦足以破壞夫妻間之共同生活而非法之所許，此從公序良
    俗之觀點可得斷言，不問所侵害係何權利，對於配偶之他方
    應構成共同侵權行為。婚姻係以夫妻之共同生活為其目的，
    配偶應互相協力保持其共同生活之圓滿安全及幸福，而夫妻
    互守誠實，係為確保其共同生活之圓滿安全及幸福之必要條
    件，故應解為配偶因婚姻契約而互負誠實之義務，配偶之一
    方行為不誠實，破壞共同生活之圓滿安全及幸福者，即為違
    反因婚姻契約之義務而侵害他方之權利（參見最高法院五十
    五年臺上字第二○五三號判例意旨）。被上訴人之妻林貞吟
    與被上訴人間因婚姻關係而應負之誠實義務，上訴人與被上
    訴人之妻發生性關係，已破壞被上訴人家庭生活之圓滿幸福
    ，被上訴人與其妻林貞吟之婚姻縱使已有相處不睦，或林貞
    吟返回娘家居住之情形，然而並未離婚，被上訴人於婚姻關
    係中遭此事故，難免受到週遭親朋之指點竊論及非議恥笑，
    內心之憤怒、怨恨、沮喪可得而知，上訴人之通姦行為，顯
    係破壞被上訴人婚姻生活之圓滿安全及幸福，侵害被上訴人
    之人格權利，且情節重大，揆諸首開規定及判例意旨，上訴
    人對被上訴人因精神上所受痛苦所生之非財產上損害，自應
    負侵權行為損害賠償責任，被上訴人依民法第一百九十五條
    第一項規定，請求上訴人賠償其所受非財產上之損害即精神
    慰撫金，自屬有據。原審斟酌前述兩造之身分地位、教育程
    度、經濟能力、上訴人加害情形及被上訴人痛苦之程度等情
    狀，認被上訴人請求精神慰撫金七十萬元，尚屬過高，應核
    減為三十萬元為相當，認被上訴人之請求在三十萬元及自起
    訴狀繕本送達上訴人之翌日即九十五年三月十日起至清償日
    止，按週年利率百分之五計算之利息，為有理由，應予准許
    ；逾此部分之請求，則無理由，應予駁回。因兩造均陳明願
    供擔保請准宣告假執行及免為假執行，就被上訴人勝訴部分
    ，核無不合，爰分別酌定相當之擔保金額宣告之；至被上訴
    人敗訴部分，其假執行之聲請，已失所附麗，應予駁回。核
    其判決並無不當，上訴人上開上訴並無理由，應予駁回。
七、據上論斷，應依刑事訴訟法第五百零二條第一項，判決如主
    文。
中    華    民    國    95    年    10    月    5     日
               刑事第九庭  審判長法  官  陳  筱  珮
                                 法  官  余  仕  明
                                 法  官  康  應  龍
上列正本證明與原本無異。
不得上訴。
                                 書記官  姚  錫  鈞
中    華    民    國    95    年    10    月    11    日
                                                      Ｆ


司法院資訊處製作；財團法人民間司法改革基金會備份。
